【裁判字號】    90,訴,498
【裁判日期】    900930
【裁判案由】    妨害兵役
【裁判全文】
臺灣嘉義地方法院刑事判決                            九十年度訴字第四九八號
    公  訴  人  臺灣嘉義地方法院檢察署檢察官
    被      告  甲○○
右列被告因妨害兵役案件，經檢察官提起公訴（九十年度偵緝字第二二六號），本院
判決如左：
    主  文
甲○○後備軍人，居住處所遷移，無故不依規定申報，致使臨時召集令無法送達，累
犯，處有期徒刑柒月。褫奪公權壹年。
    事  實
一、甲○○前於民國八十七年間因傷害案件，經本院八十七年度少訴字第一二號判處
    有期徒刑六月，如易科罰金以三百元折算一日確定，八十八年三月五日執行易科
    罰金完畢。甲○○於八十九年三月二十日，以陸軍常備兵入伍服役，繼於同年九
    月十五日因案停役，依法列為後備軍人。詎於九十年二月間離家不明，遷移居住
    處所，無故不依規定申報，致嘉義團管區司令部於九十年五月六日送交甲○○之
    母賴秀真所代收而應於同年月二十一日入營之臨時召集令無法送達甲○○本人。
二、案經嘉義團管區司令部移送臺灣嘉義地方法院檢察署檢察官偵查起訴。
    理  由
一、訊據被告甲○○固坦承其離家致無法收受臨時召集令等情，惟矢口否認有何犯行
    ，辯稱：於九十年五月二十一日前之期間，在外地未與家人聯繫，召集令寄至家
    中亦無人收受云云。經查：被告確於八十九年三月二十日以陸軍常備兵入伍服役
    ，繼於同年九月十五日因案停役，依法列為後備軍人，其居住處所位於嘉義縣民
    雄鄉○○村○○○街六十七號，戶長係其母賴秀真，有卷附嘉義團管區司令部後
    備軍人兵籍資料、法務部戶役政連結作業系統資料各一份可查（九十年度偵字第
    四一○七號卷第九頁，本院卷第七頁至第八頁），又嘉義縣警察局民雄分局北斗
    派出所警員賴棟欽於九十年五月六日送交被告應於同年月二十一日入營之臨時召
    集令至前開居住處所予被告之母兼戶長賴秀真，復有嘉義團管區臨時召集令受領
    回執、嘉義縣警察局民雄分局列管後備軍人遷出未報移送法辦年籍表各一份在卷
    （前偵卷第六頁至第七頁）足憑。另證人即被告之母賴秀真於警訊及偵查中皆證
    稱，被告自九十年二月間即離家不明，雖偶以電話聯絡家人，惟不知其電話號碼
    ，無從主動通知並轉交被告臨時召集令，代收召集令後，因被告仍未返家或以電
    話聯絡，直至同年五月二十九日再度返家後，始將臨時召集令交付等語（前偵卷
    第二頁至第五頁偵訊筆錄、第十八頁及其反面訊問筆錄）。以前開證人身為被告
    之母，關係密切，當無設詞誣攀之理。則被告辯稱因家中無人收受召集令等情，
    顯與事理相悖，無非臨訟畏罪之詞，不值採信。從而，被告顯有遷移居住處所，
    無故不依規定申報之情甚明。事證明確，其犯行堪以認定。
二、核被告甲○○所為，係犯妨害兵役治罪條例第十一條第一項第三款、第三項之罪
    嫌，應依同條例第六條處罰。又被告前於八十七年間因傷害案件，經本院八十七
    年度少訴字第一二號判處有期徒刑六月，如易科罰金以三百元折算一日確定，八
    十八年三月五日執行易科罰金完畢，有臺灣嘉義地方法院檢察署刑案資料查註紀
    錄表、臺灣高等法院被告全國前案紀錄表各一份在卷（偵查卷第十頁，本院卷第
    四頁至第六頁）可按，其受有期徒刑之執行完畢，五年以內再犯本件有期徒刑以
    上之罪，為累犯，應依刑法第四十七規定，加重其刑。爰審酌被告犯罪之動機、
    目的、手段及所生危害，犯後避重就輕之態度等一切情狀，量處如主文所示之刑
    ，並依同條例第二十六條規定褫奪公權一年，以示懲儆。
據上論斷，應依刑事訴訟法第二百九十九條第一項前段，妨害兵役治罪條例第十一條
第三項、第一項第三款、第六條、第二十六條，刑法第十一條前段、第四十七條、第
三十七條第二項、第三項，判決如主文。
本案經檢察官柯月美到庭執行職務。
中      華      民      國    九十      年      九      月     三十     日
                                      臺灣嘉義地方法院刑事第二庭
                                          法  官  張  道  周
右正本證明與原本無異。
如不服本判決，應於判決送達後十日內向本院提出上訴狀( 應附繕本 )。
中      華      民      國    九十      年      十      月     三       日
                                          書記官  王  佩  湘
附錄本判決論罪法條全文
妨害兵役治罪條例第六條
意圖避免動員召集或臨時召集，而有左列行為之一者，處六月以上、五年以下有期徒
刑：
  一、捏造免役、除役、轉役、緩召、逐次召集或儘後召集原因者。
  二、故意毀傷身體者。
  三、緩召、逐次召集或儘後召集原因消滅後，無故逾三十日，未自動申報者。
  四、無故拒絕接受召集令者。
  五、應受召集，無故逾入期限二日者。
  六、使人頂替本人應召者。
妨害兵役治罪條例第十一條
後備軍人有左列行為之一者，處一年以下有期徒刑、拘役或三百元以下罰金：
  一、離營歸鄉無故不依規定報到，或重複申報戶藉者
      。
  二、無故拒絕調查，或體格檢查不到者。
  三、居住處所遷移、無故不依規定申報者。
國民兵犯前項第二款、第三款之罪者，處六月以下有期徒刑、拘役或一百元下罰金。
後備軍人犯第一項之罪或國民兵犯第二項之罪，致使召集令無法送達者，以意圖避免
召集論，分別依第六條、第七條科刑。


司法院資訊處製作；財團法人民間司法改革基金會備份。
